【裁判字號】    95,判,1084
【裁判日期】    950714
【裁判案由】    營利事業所得稅
【裁判全文】
最  高  行  政  法  院  判  決
                                     95年度判字第01084號
上  訴  人  賀盛塑鋼有限公司
代  表  人  甲○○
被 上訴 人  財政部臺灣省北區國稅局
代  表  人  許虞哲      送達處所同上
上列當事人間因營利事業所得稅事件，上訴人對於中華民國93年
12月23日臺北高等行政法院92年度訴字第1197號判決，提起上訴
，本院判決如下：
    主  文
原判決廢棄，發回臺北高等行政法院。
    理  由
壹、本件上訴人主張：按上訴人於原審法院審理時，提出準備書
    狀載明：「一、按憲法第19條規定，人民有依法納稅之義務
    ，係指人民有依法律所定要件負繳稅捐之義務或享減免繳納
    之優惠而言。又會計十大原則係指公平原則、現金收付原則
    等，是以納稅義務人有收到現金，才有銷貨收入，方負納稅
    義務。查本件上訴人並無多餘銷貨收入，且被上訴人向銀行
    調查上訴人資金來往資料，並未發現上訴人在本件有多餘低
    報之現金收入，顯見上訴人並無低報銷貨價格之情事。」，
    詎原審法院對被上訴人有無向銀行調查上訴人資金來往資料
    ，有無發現上訴人在本件有多餘低報之現金收入，均未於判
    決理由中論斷，率爾判決，是故原審判決當然有判決不備理
    由之違背法令。次按上訴人於原審法院審理時，提出準備書
    狀載明：「被上訴人指稱上訴人銷售予其他商家廠商之價格
    較銷售與東莞賀盛塑膠製品廠（以下簡稱賀盛塑膠廠）及香
    港華德實業有限公司（以下簡稱華德公司）之價格高3倍。
    (1)按貨品價格在自由市場中可自由波動，若廠商能賣高價時
    ，當然可以高價賣出，被上訴人豈能強行規定上訴人於不同
    時間、銷售不同地區之各廠商，均有為同一價格之理？(2)大
    陸地區為較低級市場，售價當然較為便宜，又上訴人售予大
    陸賀盛塑膠廠與華德公司價格相同，而華德公司與上訴人毫
    無投資關係情況，是以倘上訴人為利益輸送，故意低報銷貨
    價格，以圖利持有股份之賀盛塑膠廠，則上訴人豈有以相同
    價格出售與華德公司？足證上訴人未故意低報情事。(3)在自
    由市場自由競爭狀況下，廠商若急需資金週轉，售貨價格當
    為低，否則如何能解決資金週轉問題，甚或因資金週轉而倒
    閉之可能。(4)上訴人出售本件二家公司貨品數量較大，倘售
    價報高上訴人可以對沖更多之免稅率，對上訴人有利無害，
    反之售價故意報低，對上訴人毫無利益可言，是故上訴人當
    然未故意報低之情事。(5)83年起塑膠製品因市場與客戶訂單
    轉移到大陸及東南亞各國，且其他下游廠商多已搬遷大陸地
    區．上訴人銷售量銳減，上訴人庫存量無法售出，已有資金
    週轉不靈之虞，是時焉能強求上訴人不低價賣出？又85年亞
    洲金融風暴，各廠商多縮減預算，上訴人庫存壓力倍增，此
    種情況上訴人若能將庫存售出，價格已無重要了。」，詎原
    審法院對上訴人所提出上開爭點，均未於判決理由中論斷，
    率爾判決，是故原審判決當然有判決不備理由之違背法令。
    末按，上訴人異議申請補充理由書中，陳稱：「本件上訴人
    係出售品質不良品，此有證明書（原審附件二），可資證明
    」，詎原審法院對上訴人所提出之證明書，均未於判決理由
    中論斷，率爾判決，是故原審判決當然有判決不備理由之違
    背法令，爰請求廢棄原判決。
貳、被上訴人未提出上訴答辯狀。
參、原判決以：按當事人主張事實，須負舉證責任，倘其所提出
    之證據，不足為其主張事實之證明，自不能認其主張之事實
    為真實。行政法院（現改制為最高行政法院）39年判字第2
    號著有判例。本件上訴人民國（下同）85年度營利事業所得
    稅結算申報，列報營業收入新臺幣（下同）53,156,758元，
    經被上訴人依財政部賦稅署稽核組查獲資料，調增營業收入
    6,788,537元，有上訴人85年度營利事業所得稅結算申報書
    等附於原處分卷可稽。茲本件所爭議者乃系爭低價出售與賀
    盛塑膠廠及華德公司貨品之營業收入是否覈實列報。經查上
    訴人雖主張其並未低報售價，因為減少庫存貨品換取現金以
    延續公司營運，乃將有瑕疵之庫存以較低價格售予賀盛塑膠
    廠及華德公司，復為免以較低金額獲得保險理賠，遂予高額
    投保等語。惟按國際貿易上買賣契約之成立，以當事人就買
    賣標的物、價金等契約要素合意一致為必要，故當事人對凡
    影響買賣標的物價金之因素，如品質、規格、數量、產地、
    包裝方式等，於買賣契約成立之初，當知之甚詳，遑論於出
    口前尤對出口貨物之內容當據以核對是否與買賣之標的物相
    符。經查上訴人於系爭年度外銷10種產品予賀盛塑膠廠及華
    德公司，其向臺灣中國航聯產物保險股份有限公司臺北分公
    司所投保之海運險要保書所載發票金額均較其出口報單金額
    高3倍左右，而其海上保險要保書所載與出口報單之發票（
    invoice）號碼一致等情，有海運保險要保書、出口報單等
    影本在卷為憑，並為上訴人所不爭，自堪認為實在。第以上
    訴人既非初次出口貨物，衡情當對上開貿易及投保暨報關出
    關等作業程序等節甚為熟稔，本無將所欲出口之低價買賣標
    的物以高達3倍左右價差之金額投保之理，縱所稱將產品以3
    折價格出售一節屬實，自營利事業營業成本及獲利觀點觀之
    ，亦斷無以高3倍價格投保之可能，遑論其在出口報單上申
    報離岸價格時復申報錯誤，所為顯與國際貿易商業習慣有違
    ，委無可取。又上訴人將系爭外銷產品中之BERINGS、PLAST
    IC ACCESSORIES及TOOLING MOLD3種產品出售與賀盛塑膠廠
    及華德公司以外客戶時，其售價均較其售予該二公司之價格
    高3倍左右，且系爭外銷產品中之7種塑膠原料（ABS、PE、P
    P、PVC、NYLON、PU、TPR）其銷貨單價較當時工商時報及經
    濟日報所載市價低，並較進貨單價低等情，業經被上訴人製
    有明細表1份可資對照，依一般商業經營原理原則，上訴人
    以高價販入低價售出，本與常情相悖，果其所言為換取現金
    延續營運而出脫庫存一節為真，按理同時期之買賣應有一致
    之情形，然本件卻有同一產品不同售價之狀況，參以其並未
    編制商品進、銷存表等情，是上訴人自應提出帳簿憑證文據
    等資料以供查核，殆無疑義。惟查上訴人僅提出補充理由書
    、華德公司註冊證書、賀盛塑膠廠說明書為證，迄未提出相
    關資料及其他積極證據以實其說，徵之前開判例，自難謂其
    已盡舉證責任，所言殊難採信。從而被上訴人以上訴人無法
    提供本件營業收入之相關帳證，復未能就系爭外銷價格與同
    時期其他交易之差異提出合理說明及證據，而予以按時價調
    增營業收入為6,788,537元，並核課稅所得額，揆諸所得稅
    法第24條第1項、行為時營利事業所得稅查核準則（以下簡
    稱查核準則）第22條第1項、第2項及第3項規定，並無違誤
    ，訴願決定予以維持，亦無不合，乃判決駁回上訴人在原審
    之訴。
肆、本院查：（一）、按「營利事業所得額之計算，以其本年度
    收入總額減除各項成本費用、損失及稅捐後之純益額為所得
    額」，所得稅法第24條第1項定有明文。次按「銷貨價格顯
    較時價為低者，依下列辦法辦理：一銷貨與營利事業，如經
    納稅義務人提出正當理由，並查核相符時，應予認定。」、
    「前項第一、二兩款其無正當理由或未能提示證明文據者，
    按時價核定其銷售價格。」及「前項所稱時價，應參酌左列
    資料認定之：一、報章雜誌所載市場價格。二、各縣市同業
    間帳載貨品同一月份之加權平均售價。三、時價資料同時有
    數種者，得以其平均數為當月份時價。四、進口貨物得參考
    同期海關完稅價格換算時價。」，復分別為查核準則第22條
    第1項、第2項及第3項所規定。本件上訴人85年度營利事業
    所得稅結算申報，原列報營業收入53,156,758元，課稅所得
    額198,711元。經被上訴人依財政部賦稅署稽核組查獲資料
    ，調增營業收入6,788,537元，核定課稅所得額為6,987,248
    元。上訴人不服，申經復查結果，未獲准變更，提起訴願，
    亦遭決定駁回，乃提起本件行政訴訟。原判決以前理由駁回
    上訴人在原審之訴，固非無見。（二）、按行政訴訟法第18
    9條規定：「行政法院為裁判時，應斟酌全辯論意旨及調查
    證據之結果，依論理及經驗法則判斷事實之真偽。但別有規
    定者，不在此限。依前項判斷而得心證之理由，應記明於判
    決。」行政法院依調查證據之結果，雖得依自由心證，判斷
    事實之真偽，但其所為之判斷如與經驗法則或論理法則不符
    時，即屬於法有違。本件原判決事實欄記載：「本件上訴人
    （即原告）85年度營利事業所得稅結算申報，原列報營業收
    入53,156,758元、淨額412,205,927元、營業成本393,991,
    797元、營業費用18,097,330元、全年所得額2,003,104元。
    經被上訴人（即被告）依財政部賦稅署稽核組查獲資料，調
    增營業收入6,788,537元，核定營業收入淨額為392,804,170
    元、營業成本為363,915,725元、營業費用為13,046,138元
    、全年所得額為18,012,766元、課稅所得額為6,987,248元
    。」，惟其所記載原列報「淨額412,205,927元、營業成本
    393,991,797元、營業費用18,097,330元、全年所得額2,003
    ,104元」與原處分卷所附之上訴人申報書所記載「營業收入
    淨額52,647,678元、營業成本42,315,887元、營業費用及損
    失總額9,903,342元、全年所得額198,711元」完全不相符；
    又原判決所記載被上訴人核定「營業收入淨額為392,804,17
    0元、營業成本為363,915,725元、營業費用為13,046,138元
    、全年所得額為18,012,766元」與原處分所附之更正核定通
    知書所記載核定「營業收入淨額為59,436,215元、營業成本
    為42,315,887元、營業費用及損失總額為9,903,342元、全
    年所得額為6,987,248元」亦不相符。原判決記載之事實與
    原處分卷所附之申報書或更正核定通知書之記載均顯然不符
    。查原判決所載事實既與卷證不符事實與卷證顯示尚有未合
    ，其所導致之結果即不正確，其論斷顯然與經驗法則或論理
    法則有悖。從而上訴人指摘原判決於法未合，求予廢棄，非
    無理由。爰將原判決廢棄，發回原審法院。
據上論結，本件上訴為有理由，依行政訴訟法第256條第1項、第
260條第1項，判決如主文。
中    華    民    國    95    年    7     月    14    日
                  第一庭審判長法  官  葉  振  權
                              法  官  陳  秀  美
                              法  官  劉  鑫  楨
                              法  官  梁  松  雄
                              法  官  劉  介  中
以  上  正  本  證  明  與  原  本  無  異
中    華    民    國    95    年    7     月    14    日
                              書記官  陳  盛  信


司法院資訊處製作；財團法人民間司法改革基金會備份。
